【裁判字號】    95,上訴,330
【裁判日期】    950301
【裁判案由】    違反毒品危害防制條例
【裁判全文】
臺灣高等法院高雄分院刑事判決         95年度上訴字第330號
上  訴  人  臺灣高雄地方法院檢察署檢察官
被      告  甲○○
上列上訴人因被告違反毒品危害防制條例案件，不服臺灣高雄地
方法院94年度訴字第3979號中華民國94年12月21日第一審判決（
起訴案號：臺灣高雄地方法院檢察署94年度毒偵字第8741號），
提起上訴，本院判決如下：
     主  文
上訴駁回。
     理  由
一、公訴意旨略稱：被告甲○○前於民國88年間，因一犯施用毒
    品案件，經觀察、勒戒後，認無繼續施用毒品之傾向，由臺
    灣高雄地方法院檢察署檢察官於88年9 月30日，以88年度毒
    偵字第576 號為不起訴處分。又於91年間，再因二犯施用毒
    品案件，經法院判處有期徒刑10月確定，並裁定送強制戒治
    ，於93年8 月8 日縮刑期滿執行完畢，並於93年8 月27日強
    制戒治期滿。惟被告復不思悔悟，且未戒除毒癮，於強制戒
    治執行完畢釋放後5 年內，復分別出於施用第一級毒品海洛
    因、第二級毒品甲基安非他命之犯意，於94年9 月12日20時
    47分許，即警方採驗尿液之際向前回溯24小時內之某時（遭
    公權力拘束之時間除外），在不詳之處所，施用第一級毒品
    海洛因、第二級毒品甲基安非他命。嗣於同年月12日20時0
    分許，在高雄市○○區○○路與林森路口，因被告形跡可疑
    ，經警攔檢，並採驗被告排放之尿液送鑑定後，始悉其施用
    第一、二級毒品之犯行。因認被告涉犯毒品危害防制條例第
    10條第1、2項之施用第一、二級毒品罪嫌等語。
二、按案件起訴之程序違背規定者，應諭知不受理之判決，並得
    不經言詞辯論為之，刑事訴訟法第303 條第1 款、第307 條
    分別定有明文。而行為人施用毒品案件，依毒品危害防制條
    例第20條第3 項、第1 項及第23條第2 項之規定，需行為人
    係觀察、勒戒或強制戒治執行完畢釋放後，5 年內再犯毒品
    危害防制條例第10條之施用毒品罪者，始由檢察官依法追訴
    ，若未經觀察、勒戒或強制戒治之程序而犯毒品危害防制條
    例第10條之施用毒品罪，或觀察勒戒、強制戒治執行完畢釋
    放5 年後，再犯毒品危害防制條例第10條之施用毒品罪者，
    均應由檢察官向法院聲請裁定送勒戒處所觀察、勒戒，經觀
    察、勒戒後，如認無繼續施用毒品傾向者，即應釋放，並為
    不起訴處分，如認有繼續施用毒品傾向者，則由檢察官向法
    院聲請裁定令入戒治處所強制戒治。職是之故，毒品危害防
    制條例第23條第2 項規定之「觀察、勒戒或強制戒治執行完
    畢釋放後，5 年內再犯」，即為檢察官就行為人施用第一、
    二級毒品提起公訴之程序要件。又所謂「觀察、勒戒或強制
    戒治執行完畢釋放」，係指完成法律所預設足以戒斷毒癮之
    治療程序而釋放，若戒毒療程係因法律修正而中斷，自與毒
    品危害防制條例第23條第2 項規定之「執行完畢釋放」之要
    件不合。
三、經查：
  (一)被告分別基於施用第一、二級毒品之犯意，於94年9 月10日
    早上某時許，在其高雄縣鳳山市○○○路516 巷2 弄7 號住
    處，以將第一級毒品海洛因滲入香菸後，吸食含有海洛因成
    分煙氣之方式，施用第一級毒品海洛因1 次後，再於同一地
    點，將第二級毒品甲基安非他命置於鋁箔紙上予以燒烤後，
    吸食含有甲基安非他命成分煙氣之方式，施用第二級毒品甲
    基安非他命1 次等情，已據被告於原審法院審理時供認不諱
    ，而被告為警查獲所採之尿液，經送高雄市立凱旋醫院檢驗
    結果，呈現嗎啡及甲基安非他命陽性反應，此有該醫院濫用
    藥物尿液檢驗報告1 份附卷可稽，而堪認定。
  (二)被告前於88年間，因施用毒品案件，經原審法院以88年度毒
    聲字第6950號裁定送觀察、勒戒後，認無繼續施用毒品之傾
    向，由臺灣高雄地方法院檢察署檢察官於88年9 月30日，以
    88年度毒偵字第576 號為不起訴處分後，於同年10月4 日，
    自臺灣高雄看守所附設勒戒處所釋放。復於91年間，再因施
    用毒品案件，經原審法院以91年度毒聲字第1977號裁定送觀
    察、勒戒後，認有繼續施用毒品之傾向，以91年度毒聲字第
    5081號裁定令入戒治處所施以強制戒治，並經原審法院以92
    年度毒聲字第90號裁定停止戒治，而於92年1 月21日，自臺
    灣屏東戒治所釋放。茲因原審法院以92年度毒偵字第4744號
    裁定撤銷停止戒治，又於92年11月26日入臺灣屏東戒治所施
    以強制戒治。嗣因法律修正報結，而於93年1 月9 日，自臺
    灣屏東戒治所移至臺灣屏東監獄執行因施用毒品案件，經原
    審法院判處有期徒刑10月之刑期，此有臺灣高等法院被告前
    案紀錄表、刑案資料查註紀錄表、全國施用毒品案件紀錄表
    各1 份在卷可參。公訴意旨認被告於93年8 月27日強制戒治
    期滿，容有誤會。
  (三)被告本件施用第一、二級毒品之時間，係於94年9 月10日早
    上某時許，距離其於88年間，因施用毒品案件，而於88年10
    月4 日觀察、勒戒執行完畢，自臺灣高雄看守所附設勒戒處
    所釋放之時間已逾5 年。雖被告另於91年間，再因施用毒品
    案件，經觀察、勒戒及強制戒治，因毒品危害防制條例於92
    年6 月6 日由立法院修正，同年7 月9 日經總統公布，於93
    年1 月9 日施行，以致被告該次強制戒治程序未能完成，即
    因法律修正報結，而於93年1 月9 日，自臺灣屏東戒治所移
    至臺灣屏東監獄執行徒刑，已如前述，因被告於93年1 月9
    日，自臺灣屏東戒治所釋放，移至臺灣屏東監獄執行徒刑，
    並非完成法律所預設足以戒斷毒癮之治療程序而釋放，而係
    因法律修正而中斷，參照前揭說明，尚不得以被告於94年9
    月10日早上某時許，施用第一、二級毒品之時間，距離被告
    於93年1 月9 日因法律修正自臺灣屏東戒治所釋放時，未逾
    5 年，而認本案符合毒品危害防制條例第23條第2 項規定之
    起訴程序要件。
四、綜上所述，被告於93年1 月9 日，因毒品危害防制條例修正
    而中斷強制戒治之執行，尚難認強制戒治已執行完畢而釋放
    ，而不符毒品危害防制條例第23條第2 項之「執行完畢釋放
    」之要件。而被告本件施用第一、二級毒品之時間，距離其
    第1 次觀察勒戒執行完畢釋放之時間已逾5 年，應依毒品危
    害防制條例第20條第3 項、第1 項之規定，由檢察官聲請法
    院裁定令被告入勒戒處所觀察、勒戒，並視其結果決定是否
    為不起訴處分或為其他處遇。是檢察官逕就被告本件施用毒
    品案件提起公訴，自屬起訴之程序違背規定，且無從補正。
    原審依刑事訴訟法第303 條第1 款、第307 條之規定，不經
    言詞辯論逕為不受理之判決，經核尚無不合。檢察官上訴意
    旨，參閱本院94年度毒抗字第130 號裁定意旨，指摘原判決
    不當。但查上開裁定之見解，已為本院所不採，上訴無理由
    ，應予駁回，並不經言詞辯論為之。
五、據上論斷，應依刑事訴訟法第368 條、第372 條，判決如主
    文。
中    華    民    國    95    年    3     月    1     日
                  刑事第二庭    審判長法  官  林正雄
                                      法  官  陳啟造
                                      法  官  黃壽燕
以上正本證明與原本無異。
檢察官如不服本判決應於收受本判決後10日內向本院提出上訴書
狀，其未敘述上訴理由者，並得於提起上訴後10日內向本院補提
理由書狀（均須按他造當事人之人數附繕本）。
中    華    民    國    95    年    3     月    3     日
                                      書記官  高惠珠
                                                      Q


司法院資訊處製作；財團法人民間司法改革基金會備份。
